臺灣臺北地方法院刑事判決　　　　　　　 96年度訴字第101號
公　訴　人　臺灣臺北地方法院檢察署檢察官
被　　　告　戊○○
選任辯護人　連兆宗律師
上列被告因違反毒品危害防制條例案件，經檢察官提起公訴（95
年度偵字第25369號），本院判決如下：
    主  文
戊○○無罪。
    理  由
一、公訴意旨略以：被告戊○○（綽號「小姍」）明知安非他命
    為毒品危害防制條例第2條第2項第2款所規定之第二級毒品
    ，依法不得販賣，竟基於販賣第二級毒品安非他命之犯意，
    自民國94年12月間起至95年9月間止，以門號為0000000000
    號之行動電話，為對外聯絡販毒之工具，在台北市中山區○○○路、農安街、德惠街住處附近，多次販賣安非他命予丁○○、甲○○、丙○○等人，嗣於95年10月27日上午10時30
    分許，始在桃園縣桃園市○○○街158巷15號10樓為警循線
    查獲，因認被告所為，係犯毒品危害防制條例第4條第2項之
    販賣第二級毒品罪嫌云云。
二、按犯罪事實應依證據認定之，無證據不得認定犯罪事實；不
    能證明被告犯罪者，應諭知無罪之判決，刑事訴訟法第154
    條第2項、第301條第1項分別定有明文。又檢察官對於起訴
    之犯罪事實，應負提出證據及說服之實質舉證責任，倘其所
    提出之證據，不足為被告有罪之積極證明，或其指出證明之
    方法，無從說服法院以形成被告有罪之心證，基於無罪推定
    之原則，自應為被告無罪判決之諭知（最高法院92年台上字
    第128號判例參照）；另事實之認定，應憑證據，如未能發
    現相當證據，或證據不足以證明，自不能以推測或擬制之方
    法，以為裁判基礎；且認定犯罪事實所憑之證據，雖不以直
    接證據為限，間接證據亦包括在內；然而無論直接或間接證
    據，其為訴訟上之證明，須於通常一般之人均不致有所懷疑
    ，而得確信其為真實之程度者，始得據為有罪之認定，倘其
    證明尚未達到此一程度，而有合理之懷疑存在時，即無從為
    有罪之認定（最高法院40年台上字第86號、76年台上字第49
    86號判例意旨參照）。次按購用毒品者，其所稱向某人購買
    之供述，須補強證據以擔保其供述之真實性，所謂補強證據
    ，係指其他有關證明購用毒品者之關於毒品交易供述真實性
    之相關證據而言，必須與購用毒品者關於毒品交易之供述，
    具有相當程度之關連性，而足使一般人對購用毒品者關於毒
    品交易之供述，並無合理之懷疑存在，而得確信其為真實，
    始足當之（最高法院96年度台上字第2332號判決參照）。
三、本件公訴人認被告涉犯毒品危害防制條例第4條第2項之販賣
    第二級毒品罪嫌，無非係以被告之供述、證人丁○○、甲○○、丙○○、乙○○之證述、門號為0000000000號行動電話
    監聽譯文等件為其主要論據。訊據被告堅決否認有何販賣第
    二級毒品之犯行，辯稱：我的工作是擔任電話總機小姐，我
    有接過丁○○（老闆的朋友）、甲○○（老闆的外甥）、丙○○（老闆的朋友）的電話，但我把電話轉接給老闆，我沒
    有幫他們拿過毒品，我剛開始不知道老闆有賣毒品，我知道
    後就辭職了，我於95年5月將0000000000號行動電話賠給公
    司，這支電話就放在公司使用等語。經查：
  （一）證人丁○○於警詢時證稱：我從94年12月開始向被告購
        買安非他命，約定在新生北路與農安街口交易，我都撥
        打0000000000號行動電話與被告聯絡購買毒品，一共向
        被告買過7、8次安非他命，每次購買數量約5000元至1
        萬元，重量約1.5公克至3公克等語（見偵查卷第37、38
        頁），於偵查中結證稱：我曾經拜託被告幫我向她朋友
        拿毒品，因聊天時被告提到她有門路可以買到毒品，我
        從94年12月開始，到95年8、9月止，共向被告拿過6、7
        次毒品，每次買5000元至1萬元都有，1萬元比較少，地
        點約在新生北路與農安街口，都是撥打0000000000號電
        話與被告聯絡等語（見偵查卷第67頁），可知證人丁○○於警詢、偵查中就是否係向被告購買安非他命，抑或
        係委託被告購買安非他命及購買之次數等情，所證述之
        內容不一致，已有可議，又其於本院審理時證稱：我從
        94年11月底開始拜託被告幫我買安非他命，因為聊天時
        知道被告有朋友在賣毒品，我們一人出一半合買，沒有
        給被告報酬，我都是拿貨時將錢交給被告，總共向被告
        拿了6、7次，我每次都與被告合買毒品，是被告一個人
        親自交給我，每次合買我們各出5000元，這樣有比較便
        宜，便宜約3分之1的價格，確定與被告買了6、7次，每
        次買5000元，約1.5公克至2公克等語（見本院卷第53至
        56頁背面），是證人丁○○於本院審理時，改稱係與被
        告合買毒品，與前開警詢、偵查中所證述之內容亦有不
        符，加以證人於偵查中就購買毒品之價格明確證稱：「
        （你向戊○○拿過幾次毒品？）6、7次，每次都買5000
        元。（每次都是買5000元嗎？）5000元到1萬元都有」
        等語（見偵查卷第67頁），惟於本院審理時改稱：「（
        有無給被告1萬元買毒品？）沒有，每次都是5000元」
        等語（見本院卷第57頁背面），前後所述明顯未合，其
        指證顯有瑕疵，況證人丁○○僅於警詢筆錄指稱被告有
        販賣安非他命之事實，尚不足以採為不利於被告之憑據
        。
  （二）證人甲○○於95年7月11日警詢時指稱：我大約於2個月
        前打0000000000號行動電話向「小姍」購買1公克安非
        他命，約在新生北路一段34號7樓之4，價格是5000元等
        語（見偵查卷第21、25頁），於偵查中結證稱：我於95
        年5、6月間，在新生北路某間住家向被告買過一次安非
        他命，那次我買1包5000元，重量約1公克，被告叫一名
        男子拿給我，我沒有看到被告，我都是撥打0928開頭的
        電話與被告聯絡，不記得號碼了，我們是透過朋友介紹
        認識的等語（見偵查卷第69頁），依證人甲○○於警詢
        、偵查中所述，其就向被告購買安非他命之時間、地點
        、次數、價格等情節，前後所述固然大致相符，然倘無
        其他補強證據以資佐證，仍無法擔保證人前開關於毒品
        交易供述之真實性。
  （三）證人丙○○於警詢時證稱：我於94年間曾向被告購買安
        非他命，我都撥打0000000000號行動電話與被告聯絡，
        總共購買過1次，價格約1500元，重量約1公克等語（見
        偵查卷第32、33頁），於偵查中結證稱：我曾經向被告
        的朋友購買毒品，我都撥打0000000000號行動電話與被
        告聯絡，我只於94年間在中山區○○街的東方地賓館向
        被告買過一次安非他命，價格3000元等語（見偵查卷第
        71頁），是證人丙○○於警詢、偵查中雖均證述曾向被
        告購買安非他命一次，惟對於購買毒品之價格所述卻不
        相符，倘若證人僅向被告購買一次毒品，衡情其對於購
        買之價格當不至於混淆，是以證人前開所言已難遽採，
        佐以證人丙○○於本院審理時改稱：我於94年7、8月間
        透過被告向「阿龍」購買過一次安非他命，地點在東方
        地賓館，我直接與被告聯絡，後來「阿龍」拿貨到賓館
        給我，我買3000元1公克，我將3000元交給「阿龍」等
        語（見本院卷第61頁），依證人於本院審理時所證述之
        內容以觀，要難逕認證人係向被告購買毒品，尚無法排
        除被告係受證人之委託購買毒品之可能，職是，證人丙○○於警詢、偵審所為之證述，既有明顯瑕疵，即難採
        為認定被告有販賣第二級毒品安非他命犯行之論據。
  （四）又證人即承辦員警乙○○到庭雖證稱：根據監聽譯文偵
        查卷第45、46、47頁被告與丙○○的對話、偵查卷第49
        頁被告與丁○○的對話，偵查卷第50頁的簡訊可以看出
        被告有販賣毒品等語（見本院卷第62頁背面），然觀諸
        卷附門號0000000000號行動電話監聽譯文所示，其中被
        告（即A）與證人丙○○（即B）於95年9月13日19時12
        分許之談話內容記載：「A：多少？B：差不多8（萬）
        元。A：半個要8（萬）元？這麼貴？B：是。A：嚇死人
        了，1個不就要10幾（萬）元？B：前天還是昨天1個才
        拿12（萬）而已。A：哪有，才兩天貴這麼多？B：對啊
        ，妳幫我拿讓妳賺5千塊」等語（見偵查卷第45頁），
        係有關被告向證人丙○○詢問毒品價格之情形，渠等於
        95年9月15日14時50分許之談話內容略為：「B：妳那邊
        有沒有可以拿到比較便宜的？A：沒有啊。B：貴到多少
        ？差不多在1塊錢（1萬元）。B：1克？多少1塊（1 萬
        元）？A：1盤（1兩）」等語（見本院卷第46頁），係
        有關證人丙○○向被告詢問毒品價格之情形，渠等於95
        年9月16日19時2分許之談話內容略為：「B：妳那邊有
        沒有什麼東西（毒品？）A：沒有東西，什麼也沒有。B
        ：那妳要不要？A：多少錢？B：多少錢嗎？我只有到1
        點。A：沒有多少錢，1克多少錢？B：4500這樣。A ：1
        克嗎？B：是。A：我們公司沒有人拿1克的。問問看有
        沒有半個或1個（半兩或1兩）。B：6萬算克的啦，沒有
        那麼多的啦。A：不能弄到，他可以叫別人弄半個（半
        兩）」等語（見本院卷第47頁），係有關被告與證人丙○○交換毒品價格之情形，而被告（即A）與證人丁○○（即B）於95年9月22日凌晨2時32分許之談話內容略
        為：「B：『阿偉』價錢亂報，跟我說6（萬），我跟他
        拿4（萬）就拿3分之2，回家瓶子一量，就只有一半而
        已。A：6千。B：6千的話就等於我拿4千他拿2千。A ：
        是。B：我要有3分之2，我回家一量，我就只有一半。A
        ：你叫他再補，你去中山區拿的？B：沒有，去中和那
        邊拿的」等語（見偵查卷第49、50頁），係有關證人丁○○向被告談論其與「阿偉」合買毒品，關於毒品數量
        、價格之問題，上開談話內容均未提及被告如何販賣毒
        品予證人丙○○、丁○○之情節，雖證人即承辦員警乙○○到庭證稱：「（如何認定這裡看得出來是被告販賣
        毒品？）販賣的人與買毒品的人通常會比較價錢，所以
        看得出來被告販賣毒品」等語（見本院卷第62頁背面）
        ，惟此乃證人乙○○個人之經驗法則，仍不足以作為被
        告販賣毒品之佐證。
  （五）依據證人乙○○提供之通聯譯文所示，被告所使用之00
        00000000號行動電話於95年9月20日20時55分許、同年9
        月22日凌晨4時2分許傳送短訊至張武松所有之00000000
        00號行動電話，內容分別為：「『小陸』要你有沒有」
        、「『小陸』要男生（安非他命）1萬元」（見本院卷
        第112、113頁、偵查卷第50頁），雖可疑為毒品交易之
        內容，惟仍不排除被告係與『小陸』（即丁○○）合買
        或受託代買毒品之可能性，再者，參諸上開被告與證人
        丙○○、丁○○之通話及被告傳送短訊予張武松之時間
        ，均係於95年9月間，與證人丁○○、丙○○前開證陳
        購買毒品之時間亦不相符，尚難作為渠等關於向被告購
        買毒品此部分供述之補強證據，而證人甲○○前開關於
        毒品交易之供述，復欠缺其他積極證據可供勾稽，縱然
        認為被告所辯尚有可議，仍不能以此資為被告有罪之認
        定。
四、綜上所述，證人丁○○、丙○○之證述前後不一，顯有瑕疵
    ，證人甲○○之供述欠缺其他補強證據可資擔保其真實性，
    公訴人所舉之監聽譯文，亦不足以作為被告販賣第二級毒品
    安非他命之佐證，此外，復查無其他積極證據足資證明被告
    有何公訴人所指之上開犯行，既不能證明被告犯罪，揆諸前
    揭說明，自應諭知被告無罪之判決
據上論斷，應依刑事訴訟法第301條第1項，判決如主文。
本案經檢察官孫小萍到庭執行職務。
中　　華　　民　　國　　96　　年　　5 　　月　　17　　日
　　　　　　　　　刑事第十三庭  審判長法官  吳佳薇
                                      法官  李明益
                                      法官  鍾素鳳
以上正本證明與原本無異。
如不服本判決，應於送達後10日內，向本院提出上訴狀。
                                    書記官  陳鳳瀴
中　　華　　民　　國　　96　　年　　5　　 月　　21　　日
